---
title: "Projeto - Análise de Componentes Principais"
author: "Emanuel Franklin Passos Simões"
format: pdf
editor: visual
toc: true
toc-title: Sumário
---

## 1. Introdução

O projeto é composto por uma base de dados que contém 18 variáveis na escala Likert de 5 pontos e 201 respostas (mais informações em [professortp](https://www.professortp.com.br/est014/projeto/acp/acp.html)). Ele consiste em uma pesquisa sobre "necessidade de cognição" de cada sujeito, e os objetivos são responder as seguintes perguntas:

1.  Analise os dados para a necessidade de cognição usando componentes principais. Quanta variância é explicada pelo primeiro componente? Sua análise sugere que um único componente realiza um trabalho adequado de captação da necessidade de cognição? Justifique.

2.  Os pesquisadores, em geral, formam a escala de cognição, adicionando os escores dos itens (itens de códigos reversos são subtraídos). Como essa medida se compara com o primeiro componente principal da análise no item \`\`a”? Qual você usaria e por quê?

Para cumprir os objetivos, será preciso:

1.  Importar e tratar os dados (transformar todos em numéricos e tratar missing values);

2.  Realizar análise de componentes principais.

## 2. Carregando bibliotecas

```{r}
if (!requireNamespace('pacman', quietly = TRUE)) {
  install.packages('pacman')
}

pacman::p_load(tidyverse, GGally, ggcorrplot, pheatmap, factoextra, MatchIt, psych)
```

## 3. Importando base de dados

```{r}
url <- 'https://www.professortp.com.br/est014/dados/COGNITION.txt'

dados <- read.table(url, row.names = 1, header = TRUE)
head(dados)
```

## 4. Tratamento dos dados

```{r}
str(dados)
```

Observa-se que algumas variáveis estão definidas como **chr** e não **int**. É preciso fazer essa transformação para prosseguir na análise, já que não é possível fazer cálculos com variáveis **chr**.

```{r}
dados <- dados %>%
  mutate(across(everything(), as.integer))
```

```{r}
str(dados)
```

Agora, será verificado a presença de missing values.

```{r}
sum(is.na(dados))
```

Como há missing values, optou-se por imputar pela mediana, pois é menos pior do que imputar pela média ou moda.

```{r}
for (j in names(dados)) {
  coluna <- dados[[j]]
  med <- median(coluna, na.rm = TRUE)
  coluna[is.na(coluna)] <- med
  dados[[j]] <- coluna
}
```

```{r}
sum(is.na(dados))
```

## 5. Questão 1

Optou-se por fazer a análise utilizando matriz de covariancias, já que os dados estão na mesma escala.

```{r}
acp = prcomp(dados)
summary(acp)
```

Os dados acima apresentam o desvio padrão de cada componente principal, a proporção da variância explicada e a proporção acumulada, respectivamente.

Conforme perguntado na questão 1, observa-se que a variância explicada pelo primeiro componente é 31,22%.

Para verificar se um único componente realiza um trabalho adequado de captação da necessidade de cognição, será feito o Scree Plot:

```{r}
fa.parallel(dados, fa = "pc", n.iter = 1000)
```

Observa-se que um único componente realiza um trabalho adequado, visto que o primeiro componente está muito acima dos autovalores aleatórios (limite rígido), enquanto o segundo componente não falha, mas também não é tão informativo.

## 6. Questão 2

Enquanto a escala de cognição citada soma ou subtrai as respostas das perguntas, o método das componentes principais atribui pesos aos escores com base na correlação global entre as variáveis.

-   Exemplo: Se uma pessoa marcou 4 na **C1**, soma 4 no índice.

Como ambas funcionam e a escala de cognição citada parece mais simples, eu usaria a soma simples.
